臺灣高等法院刑事判決　　　　　　　　93年度上訴字第1255號
上　訴　人
即　被　告　甲○○
　　　　　　　　　　(
選任辯護人　金鑫律師
上列上訴人因違反毒品危害防制條例等案件，不服臺灣桃園地方
法院92年度重訴字第72號，中華民國93年4月6日第一審判決（起
訴案號：臺灣桃園地方法院檢察署92年度偵字第18881號；併辦
案號：臺灣高雄地方法院檢察署93年度偵字第8146號），提起上
訴，本院判決如下：
    主  文
原判決撤銷。
甲○○共同連續運輸第一級毒品，累犯，處無期徒刑，褫奪公權
終身。
扣案之第一級毒品海洛因（合計淨重壹佰拾伍點捌公克，純度佰
分之柒拾壹點肆捌，純質淨重捌拾貳點柒柒公克），均沒收銷燬
之；扣案之包裝前開第一級毒品海洛因之球形塑膠袋陸粒之外包
裝（空包裝重貳拾捌點壹肆公克），均沒收之。未扣案之新臺幣
拾萬元，沒收之，如全部或一部不能沒收時，以其財產抵償之。
    事  實
一、甲○○前於民國88年間因犯竊盜罪，經本院判處有期徒刑6
    月確定，於90年3月23日執行完畢，仍不知悛悔。明知海洛
    因係業經公告列為毒品危害防制條例第2條第2項第1款之第
    一級毒品，不得非法運輸，亦屬懲治走私條例所規定未經許
    可不得私運來臺之管制物品，因貪圖不法利益，竟與一名真
    實姓名年籍不詳（原審認係綽號「阿川」）之成年男子及另
    一名真實姓名年籍不詳綽號「阿查」之泰國籍成年男子（下
    稱「阿查」），共同基於運輸及私運管制物品海洛因之概括
    犯意聯絡，約定由該名真實姓名年籍不詳男子，安排並提供
    甲○○至泰國來回機票及旅遊食宿等一切費用，由甲○○自
    泰國「阿查」處為其攜帶第一級毒品海洛因入境，每次事成
    之後，再由該名真實姓名年籍不詳男子給付甲○○新臺幣（
    下同）10萬元為報酬。(一)、先於92年11月3日，甲○○自桃
    園縣大園鄉之臺灣桃園中正國際機場，搭乘長榮航空股份有
    限公司（下稱長榮航空公司）BR211號班機，前往泰國曼谷
    並住宿貴都酒店，嗣於同年11月16日，在貴都酒店附近街道
    處，由「阿查」將包裝內含有第一級毒品海洛因之球形塑膠
    袋6粒（共重約100餘公克，未據扣案）交予甲○○，迨翌日
    ，甲○○將上開包裝內含有海洛因之球形塑膠袋6粒塞入肛
    門後，自泰國曼谷搭乘長榮航空公司BR202號班機入境桃園
    中正國際機場，而將管制進口之第一級毒品海洛因運輸入境
    ，並在桃園縣桃園市○○路真善美汽車旅館某房間內，由甲○○將上開包裝內含有第一級毒品海洛因之球形塑膠袋6粒
    ，交予該名真實姓名年籍不詳男子，該名男子即給付甲○○
    10 萬元報酬。(二)、復於92年11月24日，甲○○自桃園中正
    國際機場搭乘長榮航空公司BR075號班機，前往泰國曼谷並
    住宿貴都酒店，同年12月12日，在貴都酒店附近街道處，由
    「阿查」將包裝內含有第一級毒品海洛因之球形塑膠袋6粒
    交予甲○○，嗣於92年12月13日，甲○○又將前開包裝內含
    有海洛因之球形塑膠袋6粒塞入肛門，自泰國曼谷搭乘長榮
    航空公司BR202號班機入境桃園中正國際機場，將管制進口
    之第一級毒品海洛因運輸入境。旋於同日23時30分許，為司
    法警察人員在桃園中正國際機場第二航廈通關處察覺可疑，
    並依臺灣桃園地方法院檢察署檢察官核發之鑑定許可書帶同
    甲○○前往桃園縣大園鄉○○街2號敏盛綜合醫院大園分院
    進行身體Ｘ光檢查，始查悉上情，並扣得甲○○所運輸而自
    其肛門所排出之前開包裝內含有第一級毒品海洛因之球形塑
    膠袋6粒（第一級毒品海洛因，合計淨重115.8公克，純度百
    分之71.48，純質淨重82.77公克；包裝前開海洛因之球形塑
    膠袋6粒之外包裝，空包裝重28.14公克）。
二、案經法務部調查局桃園縣調查站移送臺灣桃園地方法院檢察
    署檢察官偵查起訴及經臺灣高雄地方法院檢察署檢察官移送
    併辦。
    理  由
一、前揭犯罪事實，業據上訴人即被告甲○○迭於法務部調查局
    桃園縣調查站調查及偵審中供承不諱，復有臺灣桃園地方法
    院檢察署檢察官鑑定許可書影本、敏盛綜合醫院大園分院急
    診病歷影本及被告之入出境查詢結果單等件附卷可稽，並有
    上揭犯罪事實(二)扣案之被告所運輸而自其肛門所排出之前開
    包裝內含有第一級毒品海洛因之球形塑膠袋6粒可資佐證。
    又前開疑似包裝內含有第一級毒品海洛因之球形塑膠袋6粒
    ，經送請法務部調查局鑑定結果，確均係第一級毒品海洛因
    ，合計淨重115.8公克，純度百分之71.48，純質淨重82.77
    公克，前開球形塑膠袋6粒之外包裝，空包裝重28.14公克，
    有法務部調查局93年1月14日調科壹字第080007194號鑑定通
    知書一紙在卷可憑（參見原審卷第25頁）。本院審理時，被
    告雖供承包括92年12月13日被查獲之運送毒品犯行，共5 次
    運送毒品云云。惟按刑事訴訟法第156條第2項規定：被告之
    自白，不得作為有罪判決之唯一證據，仍應調查其他必要之
    證據，以察其是否與事實相符。經查證人庚○○於本院審理
    時明確指稱被告有二次為卓志偉運送毒品之犯行，餘三次則
    為被告所告知等語（見本院93年8月月30日審理筆錄）。則
    後三次既為其聽聞被告所陳述之聽聞證據，其證詞自無從採
    為認定被告犯罪之證據，是除事實欄所載被告有二次運送毒
    品之犯行外，因僅有被告之自白，並無其他積極確切之證據
    足資證明被告另有三次運送毒品之犯行，揆諸前開說明，自
    不得以被告之自白，作為其另有三次運送毒品有罪判決之唯
    一證據，被告此部分之自白為不可採，應予敘明。被告如事
    實欄所載二次運送毒品之部分，事證明確，其犯行洵堪認定
    。
二、按海洛因係毒品危害防制條例第2條第2項第1款規定之第一
    級毒品，且係行政院依懲治走私條例第2條第4項公告之「管
    制物品及其數額」甲項第4款所列之管制進出口物品。被告
    於前揭犯罪事實(二)自泰國私運管制進口之第一級毒品海洛因
    入臺，為司法警察人員在桃園中正國際機場第二航廈通關處
    查覺可疑，並依臺灣桃園地方法院檢察署檢察官核發之鑑定
    許可書，帶往桃園縣大園鄉○○街2號之敏盛綜合醫院大園
    分院進行身體Ｘ光檢查而破案，雖被告該次之入境手續尚未
    全部完成，惟被告於搭機返國抵達桃園中正國際機場時已進
    入我國領域，被告並下機進入我國領域之桃園中正國際機場
    內，應認被告該次私運管制物品第一級海洛因進口之行為已
    經完成。核被告所為，係犯毒品危害防制條例第4條第1項之
    運輸第一級毒品罪及懲治走私條例第2條第1項之私運管制物
    品進口罪。被告持有第一級毒品海洛因之低度行為，為運輸
    之高度行為所吸收，不另論罪。被告與某不詳姓名成年男子
    及「阿查」，就上開犯行具有犯意之聯絡及行為之分擔，均
    為共同正犯。被告先後二次運輸及私運管制物品第一級毒品
    海洛因之犯行，均時間緊接，方法相同，觸犯構成要件相同
    之罪，顯係基於概括犯意反覆為之，為連續犯，各依刑法第
    56條之規定，論以一罪，除運輸第一級毒品罪法定本刑為死
    刑、無期徒刑部分依法不得加重外，就併科罰金及私運管制
    物品進口罪部分，依法加重其刑。被告以同一運輸之行為觸
    犯上述二項罪名，為想像競合犯，依刑法第55條之規定，應
    從較重之運輸第一級毒品罪處斷。又被告於88年間因犯竊盜
    罪，經本院以89年度上易字第2642號判處有期徒刑6月確定
    ，於90年3月23日執行完畢，此有本院被告全國前案紀錄表
    附卷可參，其前受有期徒刑之執行完畢，於5年以內再犯本
    件最重本刑為有期徒刑以上之本罪，為累犯，除法定本刑為
    死刑、無期徒刑部分依法不得加重外，應就有期徒刑及併科
    罰金部分遞加重其刑。
三、原審據以論罪科刑，固非無見，為其認被告前受有期徒刑之
    執行完畢，於五年以內再犯本件最重本刑為有期徒刑以上之
    罪，為累犯，因法定本刑為死刑、無期徒刑部分依法不得加
    重，僅就得併科罰金之部分遞加重其刑，就所犯有期徒刑部
    分未遞加重其刑，尚有未洽；被告上訴指摘原判決不當，非
    有理由，惟原判決既有可議，自應由本院予以撤銷改判。爰
    審酌被告正值壯年，為圖不法利益，竟鋌而走險連續二次將
    嚴重危害國人身心健康之第一級毒品海洛因運輸來臺，無視
    政府反毒決心，惟念其犯後尚能坦承犯行，略見悔意等一切
    情狀，量處被告無期徒刑，並依刑法第37條第1項規定，宣
    告褫奪公權終身。
四、並就上揭犯罪事實(二)扣案之第一級毒品海洛因之球形塑膠袋
    6粒中之第一級毒品海洛因（合計淨重115.8公克，純度百分
    之71.48，純質淨重82.77公克），應依毒品危害防制條例第
    18條第1項前段規定，併予宣告沒收並銷燬；前開包裝第一
    級毒品海洛因之球形塑膠袋6粒之外包裝（空包裝重28.14公
    克），既能與海洛因分別秤其重量，則與第一級毒品海洛因
    即無難以析離而無法個別宣告沒收之情事（最高法院92年度
    台上字第6911號刑事判決意旨可資參照），而該球形塑膠袋
    6粒之外包裝具有防止本件毒品裸露、逸出及潮濕之功用，
    並便於攜帶及運輸，亦均係被告供本件犯罪所用之物，業據
    被告供承在卷，均應依毒品危害防制條例第19條第1項規定
    ，宣告沒收。另前揭犯罪事實(一)由真實姓名年籍不詳男子所
    交予被告而未扣案之10 萬元，則屬被告因運輸上揭犯罪事
    實(一)之第一級毒品海洛因所得之財物，業據其於法務部調查
    局桃園縣調查站調查及偵審各庭供承在卷，應依毒品危害防
    制條例第19條第1項規定，併予宣告沒收，如全部或一部不
    能沒收時，以其財產抵償之。再上揭犯罪事實(二)之被告運輸
    第一級毒品海洛因所可得之報酬10萬元，因被告尚未交付海
    洛因予該名真實姓名年籍不詳男子，即為司法警察人員查獲
    而未取得，自不得宣告沒收。被告於前揭犯罪事實(一)及(二)之
    往返泰國之機票及旅遊食宿費用，雖係由真實姓名年籍不詳
    男子之共犯所支付，然此為被告犯本罪所必要之交通支出及
    在泰國之食宿生活費用，均非被告因犯本罪所得之財物，爰
    不另為沒收之諭知。上揭犯罪事實(一)含有第一級毒品海洛因
    之球形塑膠袋6粒（共重約100餘公克），並未扣案，因該毒
    品如未銷售或吸用，被告等人不應再謀議進口而出國，其應
    已不存在，爰不另為沒收之諭知。
五、又毒品危害防制條例第17條規定：「犯第4條第1項…之罪，
    供出毒品來源，因而破獲者，得減輕其刑」，其立法目的，
    係指供出共犯以外之前手，並因而破獲者而言，重在鼓勵具
    體供出其上游販毒者，俾使追查該毒梟前手及其上游毒品，
    以杜絕毒品之蔓延與氾濫，倘僅供出自己所販賣、運輸、製
    造、持有或施用之毒品放置處所及共犯為何人，此僅屬自白
    犯罪之證據何在及共犯為誰而已，但尚未進而查獲毒梟前手
    或其上游毒品者，仍不得執此邀本條規定之寬減（最高法院
    90年度台上字第1639號判決及86年臺覆字第54號判決意旨參
    照）。本件被告雖於原審審理中提出自白書及供出「阿川」
    之人名為「盛時」等情（參見原審卷第33、68—95頁），再
    於本院審理時，辯稱：主嫌並非原審判決書之「阿川」，而
    係卓志偉等語（見本院93年6月14日審判筆錄），並（一）
    、聲請調查安排運送毒品之卓志偉及同案共犯等人，惟經本
    院依其聲請於93年6月3日函請台北縣警察局三峽分局派員埋
    伏跟監陳妮均、辛○○，查明癸○○之住居所，並製作報告
    書過院憑辦，然並未因而破獲毒梟前手及其上游毒品，有該
    函稿在卷可考；（二）、聲請傳喚證人即國際刑警科刑警乙○○（已歿）及證人戊○○、庚○○、己○○、癸○○、辛○○（卓志偉之同居人）、陳妮均（辛○○之胞妹）、丑○○、子○○、壬○○（辛○○、陳妮均之父）、丁○○、丙○○、寅○○暨調查局承辦人（指第一次製作調查筆錄之調
    查人員），並提出光碟一張為證。嗣１、證人即國際刑警科
    刑警乙○○到庭證稱：92年9月份收到署名為救世主的電子
    文件，說要提供國際走私線索，這封電子郵件是有保留及上
    簽呈。因為是寄到局長室的，局長交代由我們國際刑警科來
    處理。在同月份，有回救世主兩封電子郵件請他直接跟我們
    聯繫並提供具體線索，我寄了信都沒有得到回復，是法院通
    知我才知道這事。署名救世主的人，有留下網址，有寫甲○○，沒有見過被告本人等語（見本院93年6月14日審判筆錄
    ）。依證人乙○○所證，明確指出被告並未供出共犯以外之
    前手，並因而破獲毒梟前手或其上游毒品者，仍不得執此邀
    本條規定之寬減。２、證人辛○○到庭證稱：卓志偉去年之
    前是在從事交通運輸工作，開拖板車，後來失業一陣子，不
    知道他失業期間是否常去泰國，他很少回來，被告是其在交
    通運輸的同事，不清楚他是否安排運毒等語（見本院93年6
    月14日審判筆錄）。證人即辛○○之父壬○○到庭證稱：92
    年9月到12月到過泰國3次，第一次和我的女兒辛○○、陳妮
    均去旅遊，第二次我是去看家具，自己一個人去、第三次也
    是自己一個人去，去做泡棉市場調查，第一次和第二次有碰
    到被告，被告第二次有到泰國機場接我，卓志偉是我女兒的
    男朋友，他們有生一個小孩，我和我女兒沒有幫卓志偉運毒
    品等語（見本院93年8月30日審判筆錄）；尚無從判定卓志
    偉為上游販毒者，亦從採為被告減刑之依據。３、另證人丁○○及丙○○均不能證明卓志偉安排運輸毒品（見本院93年
    8月30日審判筆錄），證人庚○○雖證稱：是卓志偉安排運
    送毒品，從緬甸運到泰國，再到臺灣，被告幫卓志偉運送毒
    品等語（見本院93年8月月30日審理筆錄）。然仍無法證明
    其正確性，亦與供出共犯以外之前手，並因而破獲者不同。
    縱光碟有卓志偉之人，然不能證明其為上游毒販，亦無從據
    為被告減刑之依據。４、本件至審理終結，被告並無毒品危
    害防制條例第17條所定，供出毒品來源，因而破獲之情形，
    自不得減輕其刑，其聲請傳喚證人戊○○、己○○、癸○○
    、陳妮均、丑○○、子○○、壬○○、寅○○及調查局承辦
    人（指第一次製作調查筆錄之人員）應無必要，應予敘明。
據上論斷，應依刑事訴訟法第369條第1項前段、第364條、第299
條第1項前段，毒品危害防制條例第4條第1項、第18條第1項前段
、第19條第1項，懲治私條例第2條第1項、第11條、刑法第11條
、第28條、第56條、第55條、第47條、第37條第1項，判決如主
文。
本案經檢察官柯麗鈴到庭執行職務。
中　　華　　民　　國　　94　　年　　8 　　月　　17　　日
　　　　　　　　　刑事第十六庭  審判長法　官  曾德水
　　　　　　　　　　　　　　　　　    法　官  廖紋妤
　　　　　　　 　 　　　　　　　　　　法　官  江國華
以上正本證明與原本無異。
如不服本判決，應於收受送達後十日內向本院提出上訴書狀，其
未敘述上訴之理由者並得於提起上訴後十日內向本院補提理由書
（均須按他造當事人之人數附繕本）。
                                      書記官  陳秋萍
中　　華　　民　　國　　94　　年　　8 　　月　　23　　日
附錄：本案論罪科刑法條全文
毒品危害防制條例第4條第1項
製造、運輸、販賣第一級毒品者，處死刑或無期徒刑；處無期徒
刑者，得併科新台幣一千萬元以下罰金。
懲治走私條例第2條第1項
私運管制物品進口、出口逾公告數額者，處七年以下有期徒刑，
得併科新台幣二十萬元以下罰金。
